【裁判字號】    88,易緝,266
【裁判日期】    890124
【裁判案由】    詐欺
【裁判全文】
臺灣板橋地方法院刑事判決                        八十八年度易緝字第二六六號
    公  訴  人  臺灣板橋地方法院檢察署檢察官
    被      告  甲○○
    選任辯護人  許進德
右列被告因詐欺案件，經檢察官提起公訴（七十九年度偵字第五七六八號），本院判
決如左：
    主  文
甲○○無罪。
    理  由
一、公訴意旨略以：被告甲○○於民國（下同）七十九年五月間，透過其兄介紹向乙○○借款新台幣（下同）一百萬元，言明於同年五月二十一日償還，並開具以渠
    為發票人，台北市第七信用合作社中山分社為付款人，票號二三八六四九、二三
    八六五０，票面金額各為五十萬元支票二張，交由乙○○收執，詎屆期提示均不
    獲兌現，屢經催討，亦不出面解決，乙○○始知受騙。因認被告所為，係犯刑法
    第三百三十九條第一項之詐欺取財罪嫌。
二、公訴人認被告甲○○涉有詐欺罪嫌，無非以右揭事實，業經告訴人乙○○指述歷
    歷，並有被告開立之支票及退票理由單在卷可稽，為主要論據。
三、按犯罪事實，應依證據認定之，無證據不得推定其犯罪事實，刑事訴訟法第一百
    五十四條定有明文。再按刑法第三百三十九條第一項詐欺罪之成立，以意圖為自
    己或第三人不法之所有以詐術使人將本人或第三人之物交付為要件。所謂以詐術
    使人交付，必須使被詐欺人因其詐術而陷於錯誤，若其所用方法，不能認為詐術
    ，亦不致使人陷於錯誤，即不構成該罪（最高法院著有四十六年台上二六０號判
    例可參）。
四、訊據被告甲○○固坦承有向乙○○借款一百萬元未清償，惟堅詞否認涉有詐欺犯
    行，辯稱：當時係為經營公司週轉之用，嗣因公司經營不順，且債款未能收回，
    公司週轉不靈，伊因此出國欲借款解決債務，期間亦有委託友人代尋乙○○，欲
    解決債務，並非故意逃匿等語。經查：被告於七十九年五月間，透過其兄介紹，
    向乙○○借款一百萬元，並開具以渠為發票人，台北市第七信用合作社中山分社
    為付款人，票號二三八六四九、二三八六五０、發票日七十九年五月二十一日，
    票面金額各為五十萬元支票二張予乙○○，惟屆期提示均未獲兌現，固有前開支
    票及退票理由單在卷可稽。惟告訴人乙○○於本院審理時僅指稱，我告被告詐欺
    ，係因被告支票屆期未兌現，我找不到被告等語，並未指訴被告係施用何種詐術
    ，且乙○○原住台北縣中和市○○路、嗣後遷至台北市○○○路四一０巷四十三
    號四樓，八十二年間再遷至現住地，台北市○○路○段，有乙○○之戶籍謄本在
    卷可稽，核與證人丙○○於本院審理時證稱，被告確有於八十年間，自美國打電
    話託我為其尋找住在中和市○○路之陳姓債權人（因年代久遠，詳細姓名、地址
    已不復記憶），我有按址代被告尋找，但該陳姓債權人已搬遷他處，因我正忙著
    結婚，所以未再追尋等語相符。顯見並無證據認被告有施用詐術，故意借款不還
    。再查，被告於七十九年十月二十九日本院通緝前，即出境前往美國再轉赴日本
    ，有內政部警政署出入境管理局傳真電報在卷可稽，且於八十年間曾委託友人丙○○代尋乙○○解決債務，亦經丙○○證述如前，迄八十七年十一月間經台灣友
    人告知，始悉伊為法院通緝，被告經辦理手續後，於八十八年十一月返台投案，
    並尋得告訴人乙○○解決債務等情，亦有和解書附卷可查，若果被告有為自己不
    法所有之意圖，大可滯留國外不歸，何苦於欠款近十年後仍返台積極解決債務，
    由此益徵被告無不法所有意圖。按諸首揭判例意旨，被告之行為與詐欺罪之構成
    要件尚屬有間。此外復查無其他積極證據足認被告有何詐欺犯行，既不能證明被
    告犯罪，自應對被告為無罪之諭知。
五、本件被告既經判處無罪在案，本院就公訴人所移送併辦之八十一年度偵字第四五
    五六號被告涉嫌詐欺案件，無從併予審理，爰退回公訴人另行偵查。
據上論斷，應依刑事訴訟法第三百零一條第一項，判決如主文。
本案經檢察官蔡顯鑫到庭執行職務
中      華      民      國    八十九    年      一      月    二十四    日
                                      臺灣板橋地方法院刑事第四庭
                                          法  官  王  敏  慧
右正本證明與原本無異
如不服本判決應於送達後十日內向本院提出上訴狀
                                          書記官  廖  美  紅
中      華      民      國    八十九    年      一      月    二十八    日


司法院資訊處製作；財團法人民間司法改革基金會備份。
